【裁判字號】    92,訴,417
【裁判日期】    920909
【裁判案由】    違反毒品危害防制條例
【裁判全文】
臺灣新竹地方法院刑事判決                          九十二年度訴字第四一七號
    公  訴  人  臺灣新竹地方法院檢察署檢察官
    被      告  甲○○
    指定辯護人  本院公設辯護人乙○○
右列被告因違反毒品危害防制條例案件，經檢察官提起公訴（九十一年度偵字第七一
二五號、九十二年度毒偵字第三四三號、第三五六號），本院判決如左：
    主  文
甲○○轉讓第二級毒品，累犯，處有期徒刑壹年。又持有第一級毒品，累犯，處有期
徒刑捌月。又連續施用第二級毒品，累犯，處有期徒刑伍月。應執行有期刑貳年。扣
案之第一級毒品海洛因陸包（合計淨重肆點玖伍公克，包裝重壹點參伍公克）、第二
級毒品安非他命柒包（合計毛重伍點柒公克）、第二級毒品安非他命壹包（毛重零點
伍公克）、第二級毒品安非他命陸包（合計毛重陸點伍公克），均沒收銷燬之。
    事  實
一、甲○○曾有竊盜、恐嚇取財等前科，又於民國八十九年間，因施用毒品案件，由
    本院以八十九年度毒聲字第八九一號裁定送觀察勒戒後，認無繼續施用毒品之傾
    向，而於八十九年七月十日，經臺灣新竹地方法院檢察署檢察官，以八十九年度
    毒偵字第一七八○號、第一五三九號為不起訴處分確定，復因再犯施用毒品案件
    ，由本院以九十一年度毒聲字第一一六○號裁定送觀察勒戒後，認無繼續施用毒
    品之傾向，而於九十二年一月六日，亦經臺灣新竹地方法院檢察署檢察官，以九
    十一年度毒偵字第一五二三號、第一五七二號為不起訴處分確定。另於九十年間
    ，因違反槍砲彈藥刀械管制條例案件，經臺灣桃園地方法院以九十年度訴字第二
    四五號判決有期徒刑二月確定，並於九十一年三月十五日易科罰金執行完畢，詎
    不知悔改：
(一)、明知海洛因與安非他命，分別係行政院公告之第一級與第二級毒品，非經許可不
    得製造、運輸、販賣、轉讓、施用或持有，竟基於轉讓第二級毒品之犯意，於九
    十一年十二月十三日十九時許，在新竹縣新埔鎮新竹汽車客運總站前，轉讓第二
    級毒品安非他命予丁○○一次，嗣經警查獲丁○○後，再依丁○○之供述，於同
    年月十四日晚間不詳時點，經警囑丁○○與甲○○聯繫後，於該日二十二時許，
    在新竹縣湖口鄉○○路與八德路路口加得滿加油站前查獲甲○○，並於其所穿著
    褲子左側口袋內，起獲第二級毒品安非他命七包（合計毛重五點七公克），且查
    獲甲○○甫購得而持有之第一級毒品海洛因六包（合計淨重四點九五公克，包裝
    重一點三五公克），另於新竹縣警察局竹北分局拘留所內，經警執行搜身時，再
    於甲○○身上起獲第二級毒品安非他命一包（毛重零點五公克）。
(二)、又另基於施用毒品之概括犯意，自九十二年二月二十日起至同年八月十五日不詳
    時點止，在新竹縣湖口鄉○○村○○路○段三一三巷十六號住處，以將第二級毒
    品安非他命置於玻璃球內，再以火燒烤吸取煙霧方式，連續施用第二級毒品安非
    他命多次，為警於九十二年二月二十日二十時三十分許、九十二年二月二十三日
    二十一時三十分許，分別在新竹縣竹北市○○路三四○號旁由丙○○所駕駛之懸
    掛失竊車牌之自用小客車內、及新竹縣湖口鄉中勢村吳厝五號前車牌號碼Ｎ五－
    ○六六號營業用小客車內等處查獲，並合計扣得第一級毒品海洛因二包（合計淨
    重零點四一公克，包裝重零點五八公克）、第一級毒品海洛因一包（淨重零點六
    七公克，包裝重零點七一公克）、第二級毒品安非他命六包（合計毛重六點五公
    克）。
二、案經新竹市警察局第二分局報請臺灣新竹地方法院檢察署檢察官偵查起訴。
    理  由
一、訊據被告甲○○固坦承於右揭時地轉讓第二級毒品安非他命、持有第一級毒品海
    洛因，及連續多次施用第二級毒品安非他命之事實，惟否認涉有連續販賣第二級
    毒品安非他命之犯行，辯稱略以：「我身上的錢不是販毒所得，是我去打電動贏
    的，還有我父親要我去修車的錢，我只有拿給丁○○吸，沒有拿錢」云云。
二、經查：
(一)、上開事實欄一(一)轉讓第二級毒品安非他命犯行部分：
１、公訴意旨認被告上揭交付第二級毒品安非他命之行為，所為係販賣，係以(1)、證
    人丁○○之證述。(2)、證人戊○○之證述。(3)、被告於警詢中所陳身上部分現金
    係販賣毒品所得財物。(4)、被告持用之門號0000000000號行動電話通
    聯紀錄等語為其主要論據。惟「犯罪事實應依證據認定之，無證據不得推定其犯
    罪事實，刑事訴訟法第一百五十四條定有明文。而認定犯罪事實所憑之證據，須
    適於為被告犯罪事實之證明者，始得採為斷罪資料。被告之自白，雖為證據之一
    種，但依刑事訴訟法第一百五十六條第一項規定，被告之自白，須非出於強暴、
    脅迫、利誘、詐欺、違法羈押或其他不正之方法，且與事實相符者，始得為證據
  。又依同條第二項規定，被告之自白，不得作為有罪判決之唯一證據，仍應調查
    其他必要之證據，以察其是否與事實相符。又犯麻醉藥品管理條例第十三條之一
    第二項各款之罪，供出麻醉藥品來源因而破獲者，得減輕其刑，該條例第十三條
    之三定有明文。則吸用或販賣安非他命之人，如供出安非他命之來源因而破獲者
    ，既得邀減輕其刑之寬典，為擔保其所為不利於其他共同被告之陳述（即麻醉藥
    品來自其他共同被告之陳述）之真實性，尤應有足以令人確信其陳述為真實之補
    強證據，始能據以為論罪之依據（八七年度台上字第三五二五號判決）。
２、證人丁○○於偵查中先稱：「我是向一個叫甲○○的男子以新臺幣（下同）一千
    元購買安非他命零點一公克，我是打甲○○的行動電話0000000000和
    他約，一次是九十一年十二月十三日晚上九時許，在新埔新竹客運站附近，向他
    買了一千元安非他命，另一次是十二月十三日前十餘日，在我家路口，買了一千
    元安非他命」云云（七一二五號偵卷第十頁、第六二頁、第一四○頁），惟其後
    於本院審理時改稱：「毒品我都是向甲○○拿的，但是他沒有收我錢，他一次拿
    價值一千元左右的毒品給我，重量約有零點八公克，共拿了兩、三次給我，都是
    在我家中交給我的」云云（本院卷第四三頁），是證人丁○○前後所陳，就九十
    一年十二月十三日晚上九時許，在新竹縣新埔鎮新竹汽車客運總站前向被告取得
    第二級毒品安非他命一次，與被告所陳一致，此部分應可確認係真實。至證人丁
    ○○對於向被告取得第二級毒品安非他命，其供述既有付款與未付款之不一，且
    一千元可換得之第二級毒品安非他命重量之多寡差異甚大，是其此部分所陳，是
    否真實，尚堪置疑，應不得據以為被告不利之事證。
３、證人即查獲警員戊○○雖稱：「當日查獲丁○○騎乘未懸掛車牌之機車，據其供
    述有人販售毒品予其施用之情，經詢問丁○○販毒者為誰及其手法，丁○○告稱
    至加得滿加油站即可查獲，俟其到場後，始知販毒者為甲○○，惟與甲○○同在
    現場之二名男子，均趁隙駕車逃逸，嗣甲○○到案接受訊問時，當問及其身上現
    金來源時，甲○○脫口而出是販賣毒品及把玩電動玩具所得財物」等語（七一二
    五號偵卷第五九頁至第六十頁），惟本案之查獲經過係警員先查獲證人丁○○後
    ，囑證人丁○○致電予被告，嗣被告因其時人正位於湖口加油站附近，遂與證人
    約定在新竹縣湖口鄉○○路與八德路路口加得滿加油站前碰面，並依約前往而為
    警查獲，可知被告係在未與證人丁○○通電話之前已因其他原因先行至該地，並
    非自始專為與證人丁○○交易或轉讓毒品而至該處，是縱然被告於當日為警查獲
    時起出第一級毒品海洛因及第二級毒品安非他命，但尚難遽此認定該毒品即係供
    販賣證人丁○○之用，且查獲其時尚有姓名、年籍不詳，綽號「不良」與綽號「
    阿能」二名男子駕車逃逸，則是日被告應約前往，現場既尚有他人，自無從認定
    欲與證人丁○○交易或轉讓之對象確為被告。
４、至被告雖於警詢中供稱：「身上四千元是打電動所得錢，及販賣毒品所剩的錢，
    七千元是我爸叫我拉去修理車子的錢」云云（七一二五號偵卷第七頁），惟其後
    均改稱：「我沒有販賣，那些錢是我打電動贏的錢和買毒品剩的錢」云云（七一
    二五號偵卷第八頁、第二九頁、本院卷第五三頁），是被告前後所陳不一，究竟
    何者可採，已有可疑，又被告於九十一年十二月十五日十九時解送至臺灣新竹地
    方法院檢察署，且於當晚二十一時訊問時因毒癮復發而臉色蒼白、精神不濟、腳
    步不穩無法站立，經檢察官訊問完畢即聲請觀察勒戒並送執行，亦有該日訊問筆
    錄及本院九十一年度毒聲字第一一六○號裁定各乙份在卷可參（七一二五號偵卷
    第二七頁、第三十頁），足認被告因長時間吸食毒品而導致其精神狀況欠佳，是
    其所辯因一時情急致將「買毒品剩下的錢」，誤稱為「販賣毒品剩下的錢」，尚
    非不可採，是尚難僅以被告自白前後不一之自白，遽為其不利之認定。
５、雖依被告所持用之門號0000000000號電話通聯紀錄（含基地臺編號）
    所示，該具電話於九十一年十二月十三日十八時五十六分、十九時十三分五十五
    秒、十九時十五分二十八秒起，分別撥接證人丁○○所使用之門號000000
    0000號電話，且該具電話自同日十九時十五分二十八秒起，至二十時四十八
    分四十二秒止之間通話，均以設在新竹縣新埔鎮之行動電話基地臺發射訊號，核
    與證人丁○○證稱以被告所使用之上開行動電話號碼與被告取得聯繫之情相符，
    但前開通聯紀錄係屬靜態證據，僅得證明被告與證人丁○○確有電話聯繫與其等
    之關係並非全然陌生，並不足以此證明其等係以電話聯繫而有販賣第二級毒品安
    非他命之情。
６、綜上，九十二年十二月十四日查獲被告時，於其身上起獲之第二級毒品安非他命
    八包（合計毛重六點二公克），數量尚非甚鉅，且被告有如事實欄之毒品前科，
    歷經兩次觀察勒戒，仍未戒斷其毒癮，是其辯稱扣案之第二級毒品安非他命係供
    己吸用，應屬可信。此外，復查無其他積極證據足以佐證被告有營利意圖，是被
    告坦承轉讓第二級毒品安非他命之情與事證相符，其辯稱未販賣第二級毒品安非
    他命之詞尚非不可採，故其交付第二級毒品安非他命予證人丁○○部分，應只能
    成立轉讓第二級毒品安非他命罪。
(二)、上開事實欄一(一)持有第一級毒品海洛因之犯行部分，除據被告坦承不諱（本院卷
    第五一頁、第五六頁），並有第一級毒品海洛因六包（合計淨重四點九五公克，
    包裝重一點三五公克）扣案可資佐證，而被告經查獲之物品，送法務部調查局鑑
    定，結果確認係第一級毒品海洛因，有法務部調查局九十二年三月十七日調科壹
    字第一○○○○一七四七號鑑定通知書乙份（七一二五號偵卷第一四三頁）在卷
    可稽，又被告於九十一年十二月十四日為警查獲時所採尿液，經送檢驗結果係呈
    嗎啡陰性反應，此亦有新竹縣衛生局九十一年十二月三十日竹縣衛六字第九一○
    五一五號尿液檢驗單乙紙附卷足憑，是尚無法證明被告確有非法施用第一級毒品
    海洛因之犯行，足證被告自白非法持有第一級毒品海洛因，確與事實相符，本部
    分事證明確，被告非法持有第一級毒品海洛因之犯行足以認定，應依法論科。
(三)、上開事實欄一(二)連續施用第二級毒品安非他命之犯行部分，除據被告坦承不諱（
    本院卷第四九頁、第五六頁、第七一頁、第七三頁），並有第二級毒品安非他命
    六包（毛重六點五公克），扣案可資佐證，而被告於警查獲時所採尿液，經送檢
    驗結果確呈甲基安非他命陽性反應，此亦有新竹市衛生局九十二年三月十七日竹
    市衛六字第二○四八號不法藥物尿液初步篩檢報告書、新竹縣衛生局九十二年三
    月三日竹縣衛六字第九二○一一四號尿液檢驗單各乙份（三四三號偵卷第四六頁
    、三五六號偵卷第五一頁）附卷可憑，足認被告自白非法吸用第二級毒品安非他
    命與事實相符。再被告前因施用毒品案件，由本院裁定送觀察勒戒後，認無繼續
    施用毒品之傾向，而於八十九年七月十日，經臺灣新竹地方法院檢察署檢察官，
    以八十九年度毒偵字第一七八○號、第一五三九號為不起訴處分確定，復因再犯
    施用毒品案件，由本院裁定送觀察勒戒後，認無繼續施用毒品之傾向，而於九十
    二年一月六日，亦經臺灣新竹地方法院檢察署檢察官，以九十一年度毒偵字第一
    五二三號、第一五七二號為不起訴處分確定等情，有臺灣新竹地方法院檢察署檢
    察官八十九年度毒偵字第一七八○號、第一五三九號處分書、九十一年度毒偵字
    第一五二三號、第一五七二號處分書、臺灣高等法院被告全國前案紀錄表及臺灣
    新竹地方法院檢察署刑案資料查註紀錄表各乙份附卷可證。綜上，本件事證明確
    ，被告三犯施用毒品之犯行亦堪認定，應依法論科。
三、按安非他命業經行政院衛生署列為禁藥，而販賣安非他命與轉讓禁藥所適用之法
    條雖有不同，但各該二罪所為讓渡安非他命之基本事實，並無不同，無礙於事實
    同一性之認定，被告既無營利之意圖，且無法證明被告係有加價之讓渡行為，自
    得變更起訴法條，改以轉讓禁藥罪論處（最高法院九一年度台上字第二八二五號
    判決要旨參照），是起訴意旨認被告甲○○所為，係犯毒品危害防制條例第四條
    第二項之販賣毒品罪，其起訴法條，尚有未洽，應予變更。核被告甲○○所為，
    係犯毒品危害防制條例第八條第二項之轉讓第二級毒品罪、第十條第二項之施用
    第二級毒品罪及第十一條第一項之持有第一級毒品罪。其持有第二級毒品安非他
    命之低度行為，為轉讓及施用第二級毒品之高度行為所吸收，不另論罪，其施用
    第二級毒品之各行為，先後多次時間密接，方法相同，顯係基於概括犯意反覆為
    之，觸犯構成要件相同之罪，為連續犯應以一罪論，並依法加重其刑。又被告所
    犯轉讓第二級毒品罪、施用第二級毒品罪及其持有第一級毒品罪三罪間，犯意各
    別，行為互殊，罪名亦不相同，應分論併罰。再被告前於九十年間，因違反槍砲
    彈藥刀械管制條例案件，經臺灣桃園地方法院以九十年訴字第二四五號判決有期
    徒刑二月確定，並於九十一年三月十五日易科罰金執行完畢，有臺灣新竹地方法
    院檢察署刑案查註紀錄表及臺灣高等法院被告全國前案紀錄表各乙份在卷可佐，
    其於五年以內再犯本件有期徒刑以上之罪，為累犯，應依刑法第四十七條規定遞
    加重其刑。爰審酌被告素行不佳、歷經觀察、勒戒後猶不知悔改、及其犯罪動機
    、目的、手段、所生危害非鉅、轉讓之數量與次數、對象僅一人、犯罪時所受之
    剌激及其品性、生活狀況、智識程度、吸食毒品僅限於自殘，其犯罪後於本院坦
    承犯行之犯後態度等一切情狀，量處如主文所示之刑，並定其應執行刑。至被告
    於九十二年二月二十三日二十一時三十分許起回溯四日內某時以外之施用第二級
    毒品安非他命犯行，雖未為起訴書所載，但與起訴之犯行有連續犯裁判上一罪之
    關係，應為起訴效力所及，本院自得一併加以審理，併此敘明。
四、扣案之第一級毒品海洛因六包（合計淨重四點九五公克，包裝重一點三五公克）
    、第二級毒品安非他命七包（合計毛重五點七公克）、第二級毒品安非他命一包
    （毛重零點五公克）、第二級毒品安非他命六包（合計毛重六點五公克），均屬
    違禁物，不問屬於被告與否，均應依毒品危害防制條例第十八條第一項前段之規
    定，沒收銷燬之，至扣案第一級毒品海洛因二包（合計淨重零點四一公克，包裝
    重零點五八公克）、第一級毒品海洛因一包（淨重零點六七公克，包裝重零點七
    一公克），均非因被告本件犯行所查獲之物，自無從予以宣告沒收，應由檢察官
    另案聲請宣告沒收，併此敘明。
五、據上論斷，應依刑事訴訟法第二百九十九條第一項前段、第三百條，毒品危害防
    制條例第八條第二項、第十條第二項、第十一條第一項、第十八條第一項前段，
    刑法第十一條前段、第五十六條、第四十七條、第五十一條第五款，判決如主文
    。
本案經檢察官許麗美到庭執行職務。
中      華      民      國    九十二    年      九      月      九      日
                                臺灣新竹地方法院刑事第二庭
                                    審判長法  官   王銘勇
                                          法  官   雷雅雯
                                          法  官   楊數盈
右正本證明與原本無異。
如不服本判決，應於判決送達後十日內向本院提出上訴狀 (應附繕本)。
                                          書記官   沈藝珠
中      華      民      國    九十二    年      九      月      九      日
附錄本案論罪科刑法條：
毒品危害防制條例第八條第二項
轉讓第二級毒品者，處六月以上五年以下有期徒刑，得併科新台幣七十萬元以下罰金
。
毒品危害防制條例第十條第二項
施用第二級毒品者，處三年以下有期徒刑。
毒品危害防制條例第十一條第一項
持有第一級毒品者，處三年以下有期徒刑、拘役或新台幣五萬元以下罰金。


司法院資訊處製作；財團法人民間司法改革基金會備份。
